臺灣高等法院臺中分院刑事判決　　　　100年度上易字第131號
上　訴　人
即　被　告　鄒歷安
上列上訴人因傷害等案件，不服臺灣臺中地方法院99年度易字第
2760號，中華民國99年11月17日第一審判決（起訴案號：臺灣臺
中地方法院檢察署99年度偵字第1283號），提起上訴，本院判決
如下：
    主  文
上訴駁回。
    理  由
一、依刑事訴訟法第350條、第361條、第362條、第367條規定，
    不服地方法院之第一審判決而上訴者，須提出上訴書狀，並
    應敘述具體理由，為上訴必備之程式；其所提出之書狀未敘
    述上訴理由，或僅曾以言詞陳述上訴理由者，均應於上訴期
    間屆滿後二十日內補提理由書於第一審法院。第一審法院經
    形式審查，認逾期未補提上訴理由者，應定期間先命補正；
    逾期未補正者，為上訴不合法律上之程式，應以裁定駁回。
    倘已提出上訴理由，但所提非屬具體理由者，則由第二審法
    院以上訴不合法律上之程式，判決駁回。而所謂具體理由，
    必係依據卷內既有訴訟資料或提出新事證，指摘或表明第一
    審判決有何採證認事、用法或量刑等足以影響判決本旨之不
    當或違法，而構成應予撤銷之具體事由，始克當之（例如：
    依憑證據法則具體指出所採證據何以不具證據能力，或依憑
    卷證資料，明確指出所為證據證明力之判斷如何違背經驗、
    論理法則）；倘僅泛言原判決認定事實錯誤、違背法令、量
    刑失之過重或輕縱，而未依上揭意旨指出具體事由，或形式
    上雖已指出具體事由，然該事由縱使屬實，亦不足以認為原
    判決有何不當或違法者（例如：對不具有調查必要性之證據
    ，法院未依聲請調查亦未說明理由，或援用證據不當，但除
    去該證據仍應為同一事實之認定），皆難謂係具體理由，俾
    與第二審上訴制度旨在請求第二審法院撤銷、變更第一審不
    當或違法之判決，以實現個案救濟之立法目的相契合，並節
    制濫行上訴（最高法院97年度臺上字第892號判決意旨可資
    參照）。又理由是否具體，則屬第二審法院審查之範圍，不
    在命補正之列，亦即上訴書狀已記載理由，並有具體之敘述
    時，其上訴既屬合法，第二審法院固應就其理由之是否可取
    ，為實體之審理及判斷；如認其上訴書狀雖記載理由，但並
    未具體敘述時，則無須再命補正，可逕認其上訴不合法，以
    判決駁回之（此有最高法院97年度臺上字第1281號判決意旨
    可參）。
二、本件上訴人即被告鄒歷安（下稱被告）上訴理由略以：
  (一)傷害罪部分：案發當時因為鄭女死命賴帳，又當眾罵被告「
    不要臉」，致使被告氣憤不平。被告確認鄭女當時蹲於屋內
    （門內半公尺餘），被告欲使附近觀望的鄰居們上前評理，
    故上前推拉外門發出聲響。被告並無傷害鄭女之犯意，況且
    鄭女事前事後皆維持蹲姿，所受之傷又極其輕微（就醫之醫
    藥費僅35.4元，且違建保支出），僱請求援以刑法第279條
    義憤傷害罪，輕判被告，給予適當警惕。
  (二)恐嚇罪部分：曾男鄰居已與被告透露其有流氓背景，故被告
    簡訊語氣較兇，但無不法。被告嘗試委託合法催收公司，僅
    止於「以訴求之」，意圖用合法的方式與背景複雜的曾男協
    商其債務事宜。被告已多次致電曾男，其皆屢催不理，被告
    因無法長時間在其家門口苦等曾男出面，故亦請求有空閒、
    有經驗的道上小弟去等候「這位老大」出面。被告皆未有施
    以不法行為之意圖，催收公司或道上小弟亦從未有不法之行
    為。而且，具流氓背景的曾男真正的懼怕原因，是因欠錢心
    虛有礙顏面，即使本人是找里長去「喬」，他依然懼怕心虛
    。既然被告無不法意圖，亦無不法行為，曾男懼怕原因也非
    「合法催收公司」的合法行為，因此不具備「以不法危害恐
    嚇他人之故意」之要素。被告簡訊說明的非常清楚，「生意
    人就是要講誠信、勿耍詐，請你出面處理…」、「你公司住
    家車號我們都有，看你龜頭往哪藏？…」此簡訊意謂曾男必
    須出面處理說明，若不出面，則找到為止，簡訊內容皆無傷
    害於他或家人之語。被告簡訊之危害程度僅限於「出面處理
    說明，直到出面為止」，此危害內容與「加害生命、身體、
    自由、名譽、財產之事」毫無關係，程度也相差甚遠。即使
    曾男因此「出面處理」，亦無損其生命、身體、自由、名譽
    、財產等權益。被告簡訊口氣雖兇，但通篇內容並無加害其
    安全之意，故未具備恐嚇罪之要素。被告簡訊已說明「收到
    五千為止，多的會加倍還給你們…」。意謂其他的紛爭可一
    概不咎，僅止於這五千元債務即可，若有多給，我會退還給
    你們，亦即具流氓背景的曾男只要履行五千元債務即可，由
    此可知，所謂危害之通知，是出於保障本人財產權之動機，
    以曾男之不履行債務行為為前提，此種不確定之危害通知，
    按法理並不構成恐嚇罪。另外，曾男當晚即立刻來電威脅要
    幹我媽雞巴，並連罵兩分鐘髒話。檢察官偵訊當日，他也在
    庭外公開場合罵我「幹你娘」、「垃圾」，並對我比中指威
    脅對我不利，在法院的囂張程度透露其流氓本質，其反應與
    作為實在看不出有如其所言被恐嚇致心生畏懼之跡象，被告
    應無具被恐嚇罪之要件。綜上所述，被告雖對具流氓背景的
    曾男所傳簡訊口氣稍兇，但被告行為並不具備恐嚇罪之各構
    成要素，請求判被告無罪云云。
三、經查，本件原審判決就傷害部分之犯罪事實，業據證人鄭惠
    如於偵審中具結證述甚詳，且有新菩提醫院診斷證明書在卷
    可按。又原審法院當庭勘驗案發時監視器影像，結果為：「
    1.鏡頭2於99年3月12日17時53分56秒，被告呈衝刺跑步狀衝
    向鄭惠如住處門口，並徒手用力將敞開之鐵製大門來回關上
    數次，被告身後站有一名與被告同去現場的友人。2.鏡頭1
    於99年3月12日17時53分57秒，鄭惠如蹲在其住處內靠近大
    門處，人面向門外，被告緊接著衝向大門口，並徒手用力將
    敞開之鐵製大門來回關上數次，之後於54分7秒鄭惠如改成
    站立在門內之門口處」，有原審法院筆錄可憑（見原審卷第
    19至20頁）；且被告於偵訊時亦供承：「鄭惠如罵我不要臉
    後，我很生氣，當時她站在門裏面，門扇是往外開的，我很
    生氣就把門一關…我門關的時候，印象中她身體往前傾，後
    來她就自己跌坐在地上…」等語（見原審偵查核交卷第18頁
    ）；再被告於99年3月13日10時26分傳給曾國偉的簡訊內容
    亦有提及：「曾先生，今天是因你失信賴帳，害你妻小承擔
    …」等語（見原審偵查卷第17頁），綜參上開事證，足證被
    告確有因請款不成，怒以用力推拉鐵門方式攻擊鄭惠如成傷
    之犯行。就恐嚇部分之犯罪事實，業據證人曾國偉於警詢、
    偵訊時證述屬實，並有簡訊之翻拍照片4張、被告所使用000
    0-000000號電話之雙向通聯紀錄1份在卷可按。觀之被告簡
    訊中有「害你妻小承擔；擺平禍因；否則為這一口氣，付多
    少代價我都會叫討債公司以及道上小弟收到這五千為止，多
    花的還會加倍送還給你們；別害你家人擋在前面；小烏龜，
    你公司住家車號我們都有，看你龜頭往哪藏？」等用語內容
    （見原審偵查卷第15至18頁），威脅恫嚇曾國偉身家安全之
    意思極為明顯，又99年3月12日曾國偉之妻鄭惠如甫遭被告
    暴力傷害，曾國偉於翌日又面對此等惡害通知之簡訊，其心
    生畏懼，理所當然，是被告恐嚇犯行，亦堪認定。原審以被
    告所為，係犯刑法第277條第1項之傷害罪、第305條之恐嚇
    危害安全罪。被告於同一日連發數通簡訊恐嚇曾國偉之行為
    ，因時間緊密，侵害同一法益，各則恐嚇簡訊間獨立性甚微
    ，應認係接續犯，僅成立一恐嚇危害安全罪。被告所犯上開
    傷害、恐嚇二罪，犯意各別，行為互殊，應予分論併罰。並
    審酌被告前無不法素行，有臺灣高等法院被告前案紀錄表在
    卷可按，其從事室內設計業，面對向顧客請款之民事糾紛，
    未能循民事訴訟等合法途徑主張權利，而以前開傷害、恐嚇
    等非法手段相向，所為非是，告訴人夫妻分遭傷害、恐嚇所
    受傷勢及畏懼情形，暨被告迄未與告訴人等達成和解取得諒
    解等一切情狀，分別量處拘役40日、30日之刑，並定其應執
    行刑拘役60日及諭知易科罰金折算標準，以示懲儆，原審判
    決並無任何採證認事、用法或量刑之不當或違法。且被告另
    稱其係義憤傷害云云，然按刑法上所謂當場激於義憤而傷害
    人，係指被害人之行為違反正義，在客觀上足以激起一般人
    無可容忍之憤怒，而當場實施傷害者而言（最高法院24年上
    字第2246號判例參照）；又當場激於義憤而傷害致人於死之
    罪，以傷害原因由於被害人不義之行為所激起為要件。所謂
    不義行為，必須在客觀上足以引起公憤者，始足以當之（最
    高法院30年上字第2078號判例）。被告辯以因遭告訴人鄭惠
    如賴債及辱罵，被告欲使附近觀望的鄰居們上前評理，故上
    前推拉外門發出聲響云云，縱認其所辯係因遭被害人賴債辱
    罵始有出手動作，然此尚非客觀上足以引起公憤，至多僅為
    被告傷害被害人之動機，尚無足以此認原審判決有何違誤之
    處。
四、綜上所述，本院依形式上觀察認原審判決認事用法並無違法
    或不當之處，量刑亦屬妥適，上訴人其上訴意旨，並未依據
    卷內既有訴訟資料，具體指出或表明原判決有何採證認事、
    用法等足以影響判決本旨之不當或違法之理由，僅係對原判
    決已說明論斷之事項，並未具體指摘原判決有如何採證認事
    、用法等違反經驗法則之不當或違法，而足以影響判決本旨
    ，應認其上訴未符合具體理由之要件。本院審酌上情，認原
    審判決依各當事人之供述，並斟酌全辯論意旨及調查證據之
    結果，於判決內已具體說明論科之理由，及其憑以認定之證
    據，客觀上並無何違法或不當之處，揆諸前揭說明，本件上
    訴顯無具體理由，不合法定程式，應予駁回，並不經言詞辯
    論而判決。
據上論斷，應依刑事訴訟法第367條前段、第372條，判決如主文
。
中    華    民    國   100    年    2     月    24    日
          刑事第十庭      審判長法  官  江  錫  麟
                                法  官  周  瑞  芬
                                法  官  陳      葳
以上正本證明與原本無異。
不得上訴。
                                書記官  王  朔  姿
中    華    民    國   100    年    2     月    24    日